【裁判字號】    99,台上,920
【裁判日期】    990210
【裁判案由】    違反毒品危害防制條例
【裁判全文】
最高法院刑事判決              九十九年度台上字第九二０號
上  訴  人  甲○○
上列上訴人因違反毒品危害防制條例案件，不服台灣高等法院台
中分院中華民國九十七年一月十六日第二審更審判決（九十六年
度上更(一)字第四一六號，起訴案號：台灣苗栗地方法院檢察署九
十四年度偵字第二０四四、三八七九、三九三二號），提起上訴
，本院判決如下：
    主  文
原判決撤銷，發回台灣高等法院台中分院。
    理  由
本件原判決撤銷第一審關於上訴人甲○○運輸第二級毒品部分之
科刑判決，變更起訴法條（行為時毒品危害防制條例第四條第二
項運輸第二級毒品罪）後，改判論處上訴人共同販賣第二級毒品
罪刑（處有期徒刑三年七月，扣案之電子秤一個、紅色封面帳冊
一本均沒收）；固非無見。
惟查：（一）原判決理由欄一之(一)說明，上訴人於檢察官偵查時
供稱：民國九十四年五月三十一日被查獲前三天，邱正才將一大
包安非他命拿到伊住處，再用電子秤分裝成一小包，叫伊送去非
凡遊藝場後方給一名男子，邱正才分裝時，伊未看見，是伊回去
時，那一大包安非他命已經變成一小包一小包的等語與證人邱正
才於第一審證稱：九十四年五月三十一日苗栗憲兵隊查扣的安非
他命及磅秤是彼的，彼有請上訴人幫忙記帳，也有叫上訴人送一
包安非他命給「阿國」之情大致相符，因認上訴人確實知悉邱正
才在分裝及販賣第二級毒品安非他命營利，猶為邱正才持付安非
他命一包予購毒者（見原判決正本第二至三頁）。依上開說明，
原判決似認邱正才係於被查獲前三天拿一大包安非他命至上訴人
住處，先以電子秤分裝出一小包，請上訴人送交「阿國」，再將
其餘安非他命分裝成多數小包裝，並於九十四年五月三十一日經
苗栗憲兵隊查扣。但原判決理由欄五卻說明：依據台灣苗栗地方
法院九十五年度訴字第三九三號邱正才販毒案之刑事判決，足證
本件苗栗憲兵隊查扣之白色結晶體五十包，於查獲之初並未隨案
移送台灣苗栗地方法院檢察署入庫，亦未送相關機關鑑定是否確
係安非他命，且仍然下落不明，是本件自難遽認查獲之白色結晶
體五十包確係安非他命（見原判決正本第九至十頁）。原判決對
於上訴人持交予「阿國」之物品是否為安非他命一事，理由欄之
前後說明，顯然不一，有判決理由矛盾之違法。（二）原判決以
扣案之紅色封面帳冊一本，係上訴人與邱正才所有供販賣安非他
命記帳用，依毒品危害防制條例第十九條第一項規定宣告沒收（
見原判決正本第八頁）。然依卷內資料，上訴人於警詢時固稱：
查扣帳冊有一部分是記載他人向邱正才購買毒品尚未付清之金錢
，由伊幫邱正才記錄的等語；偵查中並稱：送安非他命去非凡遊
藝場當天回來，至被查獲時止，伊有幫邱正才記過帳，紅色那本
帳冊是邱正才要伊記錄的等語。但上訴人於檢察官提示帳冊，訊
及本件送交安非他命予「阿國」部分，「記載在哪一頁」時，係
答稱：「我不知道」（見第二０四四號偵查卷影本第一四、九三
頁）。原判決未敘明扣案之紅色封面帳冊內，究竟有何內容之記
載係攸關本件販賣安非他命予「阿國」部分？與上訴人本件犯罪
事實究有何關連？遽認該帳冊係供上訴人本件販賣安非他命所用
之物而宣告沒收，有判決理由不備之違法。上訴意旨執以指摘原
判決違背法令，非無理由，應認原判決仍有撤銷發回更審之原因
。又上訴人行為後，九十八年五月二十日修正公布之毒品危害防
制條例第十七條第一項規定：「犯第四條至第八條、第十條或第
十一條之罪，供出毒品來源，因而查獲其他正犯或共犯者，減輕
或免除其刑。」而依原判決理由欄三之說明：係上訴人供出共犯
邱正才，因而查獲邱正才販賣第二級毒品，邱正才並經判處罪刑
確定（見原判決正本第八頁）。倘若無誤，則原判決顯未及比較
該項修正前後之規定而為適用。案經發回，應併注意及之。
據上論結，應依刑事訴訟法第三百九十七條、第四百零一條，判
決如主文。
中    華    民    國  九十九  年    二    月    十    日
                      最高法院刑事第七庭
                          審判長法官  林  永  茂
                                法官  蘇  振  堂
                                法官  蕭  仰  歸
                                法官  林  立  華
                                法官  徐  昌  錦
本件正本證明與原本無異
                                      書  記  官
中    華    民    國  九十九  年    二    月   十二   日
                                                      s

司法院資訊處製作；財團法人民間司法改革基金會備份。
